【裁判字號】    97,上訴,2352
【裁判日期】    971125
【裁判案由】    強盜等
【裁判全文】
臺灣高等法院臺中分院刑事判決        97年度上訴字第2352號
上  訴  人  臺灣彰化地方法院檢察署檢察官
上  訴  人
即  被  告  己○○
                    （現另案於臺灣彰化監獄彰化分監執行中
被      告  甲○○
                    （現另案於臺灣彰化監獄執行中）
共 同指 定
辯  護  人  本院公設辯護人  戊○○
上列上訴人等因被告等強盜等案件，不服臺灣彰化地方法院96年
度訴字第2371號中華民國97年7月10日第一審判決（起訴案號：
臺灣彰化地方法院檢察署96年度偵字第9380號），提起上訴，本
院判決如下：
    主    文
上訴駁回。
    犯罪事實
一、己○○素行不佳，前於民國（下同）91年間，曾因犯搶奪、
    竊盜等罪經臺灣板橋地方法院分別以91年度訴字第2076號、
    91年度易字第1873號判決處有期徒刑8月、6月確定，嗣經裁
    定其應執行刑為有期徒刑1年1月確定，於93年3月23日縮短
    刑期執行完畢。詎仍不知悔改，復分別為下列行為：
  (一)己○○與其前妻之兄甲○○等共2人，因前曾向彰化縣福興
    鄉○○村○○段494地號「昌億資源回收場」之負責人乙○○販售廢五金、紙類，知悉乙○○之黑色皮包平日均有甚多
    現金，乃萌歹念，於96年9月26日（即中秋節隔日）甲○○
    表示因其缺錢欲強盜他人財物時，己○○即向甲○○提議以
    乙○○為強盜對象。嗣於96年10月1日下午5時許，甲○○告
    知己○○欲前往強盜乙○○之財物時，渠2人即共同基於意
    圖為自己不法所有之強盜犯意聯絡，由己○○騎乘車牌號碼
    VNU-907號輕型機車搭載甲○○前往上開資源回收場，於行
    至上開資源回收場附近時，己○○並在路邊撿拾客觀上足供
    為兇器使用之長約67公分之角木1支作為強盜工具，嗣抵達
    上開資源回收場後，己○○因其與乙○○熟識，恐為乙○○
    認出，渠2人即約定由甲○○負責下手強盜，己○○則先至
    彰化縣福興鄉○○街親親幼稚園等候，俟甲○○以電話聯絡
    後，再前往接應甲○○。迨至同日下午6時許，渠2人見乙○○駕駛車號HS-7996號自用小客車，下車欲關閉上開資源回
    收場大門時，己○○即停車讓甲○○下車，然後自行騎車離
    開現場，甲○○則在該處持上開角木猛烈毆打乙○○之頭部
    ，並將乙○○往門內推，乙○○因突遭攻擊，逃至上開回收
    場廠房內後，因受有頭部外傷併蜘蛛網膜下出血、頭皮裂傷
    、臉部裂傷、右腳裂傷等傷害，隨即昏迷不省人事，甲○○
    以此強暴方式至使乙○○不能抗拒後，即駕駛乙○○上開自
    用小客車離去，而強劫乙○○所有之上開車輛及車內之黑色
    皮包乙只（內有現金新臺幣〈下同〉5萬元、公司印鑑、鑰
    匙、客戶資料等物），得手後即聯絡己○○，並隨即前往親
    親幼稚園會合，嗣渠2人會合後，甲○○將該黑色皮包（含
    皮包內所裝上開物品）從車內取出，然後將該車棄置於路旁
    ，車鑰匙及上開角木則棄置於路旁稻田中，並由己○○騎乘
    上開輕型機車搭載離開現場，嗣渠2人將皮包內之現金取出
    朋分，其餘物品則連同皮包丟入附近之水溝。
  (二)己○○另於96年10月10日凌晨0時許，騎乘上開輕型機車搭
    載丙○○，行經乙○○所經營之上開資源回收場時，與丙○○（業經原審判處有期徒刑8月確定在案）共同意圖為自己
    不法之所有，基於竊盜之犯意聯絡，由丙○○在外把風，己○○則攀爬鐵網翻越該資源回收場圍籬之安全設備，拆卸工
    廠安全設備之窗戶之紗窗後（該窗戶玻璃、紗窗均未毀壞）
    ，由該窗戶爬入辦公室內，徒手開啟辦公桌抽屜，竊取其內
    之硬幣2包（合計6,000元）得手，惟因己○○翻越窗戶時觸
    動保全設備，經保全公司通知警方到場，當場在工廠外逮捕
    丙○○，及在工廠內逮捕躲藏於折疊椅後方之己○○，並在
    己○○躲藏處附近之櫃子上方扣得上開硬幣2包。嗣警方並
    循線查獲己○○及甲○○共同涉犯上開強盜犯行，及在甲○○棄置上開自小客車之現場附近稻田內，起獲上開供強盜所
    用之角木1支。
二、案經彰化縣警察局鹿港分局報告臺灣彰化地方法院檢察署檢
    察官偵查起訴。
    理    由
一、訊據上訴人即被告（下稱被告）甲○○對於上開強劫之犯罪
    事實，除辯稱強劫之現金係2萬多元外，餘均供認不諱（見
    本院卷第72頁反面至第73頁、第119頁反面至第120頁）；上
    訴人即被告（下稱被告）己○○亦坦承於上開時間有與被告
    甲○○謀議搶奪被害人乙○○財物及與共同被告丙○○共同
    竊取被害人乙○○上開硬幣2包等事實不諱，惟矢口否認有
    強盜之犯行，辯稱：伊僅答應被告甲○○要搶奪，並不知被
    告甲○○強取被害人乙○○之上開財物時，有持上開角木為
    之，且被告甲○○強劫之現金僅2萬多元，並非5萬元，伊亦
    僅分得8000元云云。經查：
  (一)強盜部分：
  上揭犯罪事實，業據被告甲○○於偵查、原審及本院審理時
    分別自白不諱（見偵卷第61、124頁、原審96年度聲羈字第
    368號卷第7頁、原審卷一第33至34頁、本院卷第72頁反面至
    第73頁、第119頁反面至第120頁），核與證人即被害人乙○○於警詢、偵查及原審審理時證述之情節相符（見警卷第24
    頁、偵卷第37、106、115頁、原審97年6月19日審判筆錄第
    35頁以下），並有卷附之現場圖1紙（見偵卷第79頁）、現
    場及扣案物照片5張（見偵卷第80至84頁）、贓物認領保管
    單1紙（見警卷第27頁）及扣案之上開角木1支等足稽。又被
    害人乙○○於遭強劫時確被擊打致受有頭部外傷併蜘蛛網膜
    下出血、頭皮裂傷、臉部裂傷、右腳裂傷等傷害，亦有財團
    法人彰化基督教醫院出具之診斷書1紙（見偵卷第119頁）及
    財團法人彰化基督教醫院97年1月5日97彰基病歷字第097010
    015號函檢附被害人乙○○之病歷資料1份等在卷足按（見原
    審卷一第103頁至第104頁）。
  證人即共同被告甲○○於偵查時結證稱：「當天我因為缺錢
    ，我問己○○有無賺錢方式，他拿了一些廢五金去賣，賣完
    後回己○○家，己○○向丙○○提起說老闆皮包有很多錢，
    他先邀丙○○要一起強盜，但丙○○拒絕，就轉邀我一起去
    ，我因缺錢，我才答應，當天下午己○○帶我到現場去看現
    場，並說下班時老闆會開車到資源回收廠門口下車關大門，
    這時候下手，我們就回家。到下午6點多己○○就用機車載
    我到該處附近先由己○○在路旁撿拾1支棍子，到了現場還
    沒有下班，我們在附近繞等到時機成熟我就下車往資源回收
    廠走去，己○○在資源廠附近等，我向他說，等我得手後他
    再騎車跟在我後面，我與己○○商量時是要搶走老闆的皮包
    後跳己○○的機車逃走，但是己○○說他與老闆熟識，不能
    在現場，所以我才將老闆的車子一併開走，我到現場之後就
    用己○○交給我的木棒毆打老闆，老闆被我持木棍毆打之後
    跌在地上，我就跳到老闆的座車找到老闆的皮包，就連車子
    一起開走，我得手之後開了約20公尺己○○在路邊等我，他
    就跟在我後面，我們到附近一家幼稚園，我將車子停在路邊
    ，拿著被害人的皮包跳上己○○的機車，他載我到彰化交流
    道，還沒有到交流道之前我們在一條河邊將皮包的錢拿起來
    ，將皮包丟到河裡去，把錢先放在己○○所攜帶的背包，到
    了交流道己○○將錢拿出來，他將千元鈔票自己拿起，其餘
    五百元及百元鈔票分給我，我共分得約一萬多元，我拿了錢
    之後就回霧峰」、「本案是我提議要搶，但目標是己○○提
    供的」等語（見偵查卷第61頁至第62頁）。證人丙○○於本
    院審理時亦到庭結證稱：「我認識己○○、甲○○，甲○○
    於96年9月26日曾表示缺錢，要去強盜他人財物，後來就由
    己○○向甲○○提議以乙○○為強盜對象。當時甲○○跟我
    提議說，他缺錢，要去乙○○那邊搶，己○○當時在場，商
    議當時有說拿木棍去搶，拿木棍的目的是要作為搶奪的工具
    使用，就是被害人反抗時，要拿木棍打他。後來要去搶的那
    天，我們3人一起在己○○的家裡，因為我不願意參與，所
    以我沒有去，他們怎麼去的我不知道，也不知道木棍在何處
    拿的」等語（見本院卷第116頁）。足見本件強劫雖係由被
    告甲○○所提議，但強劫目標則係由被告己○○提供，並由
    被告己○○騎機車搭載被告甲○○至現場，且於至現場之途
    中，先由被告己○○在路旁撿拾上開角木供被告甲○○強劫
    使用，於被告甲○○強劫得手後，再由在現場附近等候之被
    告己○○搭載離開現場，事後其2人並朋分上開贓款，是其2
    人對於上開強劫犯行顯具有犯意聯絡及行為分擔，均為共同
    正犯無疑。至被告己○○雖辯稱其僅答應被告甲○○要搶奪
    ，並不知被告甲○○有持上開角木為之云云，惟其2人既於
    商議強劫時即約定要持木棍為之，且上開角木係由被告己○○在路旁撿拾後供被告甲○○使用，已如前述，則被告己○○豈有不知要強劫之理？是其所辯顯與事實不符，並不足取
    。至證人丙○○於本院審理時雖另證稱：被告甲○○、己○○2人在商議強劫時，被告己○○有說如果拿木棍時，他就
    不要，只說要趁被害人不注意時把車開走等語；及被告甲○○於本院審理時陳稱上開角木為其在昌億資源回收場門旁之
    檳榔攤所拿等語，惟其2人此部分所陳經核與其2人上開所供
    不符，是其等此部分所陳應係事後迴護被告己○○之詞，不
    足憑採。均併此敘明。
  又證人即被害人乙○○於原審結證稱：「案發當時我要開門
    ，門用推的，有戴安全帽的1個人進來，手裡拿1個東西，我
    問做什麼，他衝過來用類似木棍打我的頭，打下去我頭部開
    始流血，我就不知道了（不省人事）」、「當時對方戴安全
    帽，我認不出來，對方沒有講話，我問他，他都沒有回答」
    等語（見原審卷二第335頁反面、第337頁），顯見被告甲○○等人並非僅以教訓被害人為目的，亦非欲向被害人借錢，
    其自始即以強盜被害人財物為目的，因此見到被害人後，立
    即持上開角木擊打被害人，以求在最短時間內壓制被害人，
    使被害人不能反抗，而取其財物，是其等應具有強盜之犯意
    及行為無訛。
  另強盜罪所施用之強暴、脅迫手段，祇須足以壓抑被害人之
    抗拒，使其喪失意思自由為已足，縱令被害人無實際抗拒行
    為，仍於強盜罪之成立，不生影響（最高法院91年度臺上字
    第7381號判決參照）。本件被害人乙○○為被告甲○○持上
    開角木擊打後，因頭部受創，隨即昏厥不省人事，經過半小
    時後始甦醒等情，業經證人即被害人乙○○於警詢、偵訊及
    原審審理時證述綦詳，並有上揭診斷書及病歷資料可資佐證
    ，是被告等人所施用之強暴手段，已使被害人喪失意思自由
    ，至為明顯。被告己○○於原審另辯稱本件不合於至使不能
    抗拒之構成要件云云，核無可採。
  又被告甲○○等2人雖辯稱其強劫所得之現金僅2萬多元云云
    。惟被害人乙○○遭強盜之金額為5、6萬元，迭經證人乙○○於警詢、偵查、原審及本院審理時證述屬實，衡諸該筆金
    錢係被害人用以買貨之現金，被害人對其數額當屬記憶深刻
    ，且被害人對該黑色皮包中所裝有之其他物品，諸如鑰匙、
    證件、印章等物，均能詳細陳述，顯見其對皮包內物品甚為
    熟悉，益徵其前揭關於遭強盜金額之陳述，應堪採信。另被
    害人乙○○於原審及本院審理時既結證稱其遭強劫之金額為
    5、6萬元（見原審卷二第336頁反面及本院卷第91頁），在
    別無其他證據可確證該皮包內金錢確實數額之情況下，此部
    分自應為有利於被告之認定，即認被告甲○○、己○○等2
    人強劫所得之現金為5萬元，附此說明。
  綜上所述，足證被告甲○○、己○○等2人上開所辯顯係飾
    卸之詞，不足採信。是罪證明確，其2人此部分犯行均堪以
    認定。又證人施順倡於原審已到庭具結作證，並接受交互詰
    問，且陳述明確，被告己○○請求本院再傳喚該證人到庭作
    證，核無必要，併此敘明。
  (二)竊盜部分：
  上開竊盜之犯罪事實，業據被告己○○於原審及本院審理時
    供認不諱，核與證人即共同被告丙○○及證人即被害人乙○○證述之情節相符，並有贓物認領保管單1紙及現場照片18
    張等在卷可稽。
  按竊盜罪既遂與未遂之區別，應以所竊之物已否移入自己權
    力支配下為標準；若已將他人財物移歸自己所持，即應成立
    竊盜既遂罪（最高法院17年上字第509號判例參照）。本件
    被告己○○開啟被害人乙○○上鎖之辦公桌抽屜，將被害人
    置於抽屜內之零錢2包取出，並移置於距離該抽屜約2公尺半
    之櫃子上，業經證人粘桓斐、乙○○於原審結證在卷（見原
    審97年6月19日審判筆錄第33、37頁），並有上揭現場照片
    可證，是被告己○○將該2包零錢由辦公桌之抽屜內取出時
    ，即已將該2包硬幣移入於自己實力支配之下，竊盜行為已
    經完成，不因其未將贓物順利搬離現場，即認為係竊盜未遂
    ，附此說明。
  綜上，被告己○○此部分罪證明確，其犯行堪以認定。
二、按被告以外之人於審判外之陳述，雖不符刑事訴訟法第159
    條之1至第159條之4之規定，而經當事人於審判程序同意作
    為證據，法院審酌該言詞陳述或書面陳述作成時之情況，認
    為適當者，亦得為證據。當事人、代理人或辯護人於法院調
    查證據時，知有第159條第1項不得為證據之情形，而未於言
    詞辯論終結前聲明異議者，視為有前項之同意，刑事訴訟法
    第159條之5第1項、第2項定有明文。立法意旨在於傳聞證據
    未經當事人之反對詰問予以核實，原則上先予排除，惟若當
    事人已放棄詰問或未聲明異議，基於證據資料愈豐富，愈有
    助於真實發現之理念，且強化言詞辯論主義，法院自可承認
    該傳聞證據例外擁有證據能力。查本件被告等2人及公設辯
    護人對於證人乙○○、甲○○、粘桓斐等人上開於審判外陳
    述及其他非供述證據之證據能力，均未於言詞辯論終結前聲
    明異議，依刑事訴訟法第159條之5第2項之規定，視為同意
    作為證據，且本院審酌上開證人均係於案發後不久所為之陳
    述，記憶猶新，又非在非自由意志之情況下所為之陳述，所
    陳自較符事實；至其他非供述證據則係公務員職務上製作之
    紀錄文書、證明文書或係從事業務之人於業務上製作之紀錄
    文書、證明文書，與其責任、信譽攸關，若有錯誤、虛偽，
    該公務員或從事業務之人可能因此擔負刑事及行政責任，且
    該等文書經常處於可能受公開檢查之狀態，其正確性及真實
    之保障極高，核無顯有不可信之情況，是本院認該言詞及書
    面陳述適當，依刑事訴訟法第159條之5第1項之規定，自得
    為證據。
三、按刑法第321條第1項第3款所謂兇器，其種類並無限制，凡
    客觀上足對人之生命、身體、安全構成威脅，具有危險性之
    兇器均屬之，且祇須行竊時攜帶此種具有危險性之兇器為已
    足，並不以攜帶之初有行兇之意圖為必要。查(一)本件被告甲○○於行強時所攜帶之上開角木1支，為長約67公分、表面
    粗糙之長木棍，兩端截面平整，有彰化縣警察局鹿港分局鑑
    識小組證物檢視報告表1份在卷可按（見偵卷第85頁至第86
    頁），該角木質地堅硬，客觀上顯足對他人之生命、身體（
    如頭部、頸部、眼睛等）構成威脅，而具有危險性，自屬兇
    器無疑。又被告甲○○、己○○2人係在合同意思範圍以內
    ，就上開強盜部分各自分擔犯罪行為之一部，相互利用他人
    之行為，以達其犯罪之目的，自均應對於全部所發生之結果
    ，共同負責（最高法院28年上字第3110號判例意旨參照），
    是被告甲○○、己○○2人均應就上開強盜犯行之加重要件
    負責。核被告甲○○、己○○2人此部分所為，係犯刑法第
    328條第1項之強盜罪，而有同法第321條第1項第3款之情形
    ，應依同法第330條第1項之加重強盜罪處斷。被告甲○○、
    己○○2人間就上開加重強盜犯行，具有犯意聯絡及行為分
    擔，均為共同正犯（已如前述），被告己○○另辯稱其僅為
    幫助犯云云，核無可採。又強盜罪係以強暴、脅迫為構成要
    件，其因而致普通傷害，乃強暴、脅迫當然之結果，除另有
    傷害故意外，仍祇成立該條項之罪，無另成立刑法傷害罪之
    可言（最高法院30年上字第3701號判例參照），被告於施強
    暴行為之擊打過程中，使被害人乙○○受有如事實欄所載之
    傷勢，為其等施強暴行為之當然結果，且亦無證據證明被告
    2人另有傷害之犯意，揆諸上揭說明，僅成立單一加重強盜
    罪，併此說明。(二)次按刑法第321條第1項第2款所稱之安全
    設備，係指依社會通常觀念足認為防盜之設備，且具有與門
    扇、牆垣相類性質者，如窗戶是，若竊盜之手段已越進窗門
    ，使他人窗門安全之設備失其防閑之效用，自應構成刑法第
    321條第1項第2款之罪（最高法院55年臺上字第547號、41年
    臺非字第38號判例參照）；又籬笆本係因防閑而設，自屬安
    全設備之一種，究與牆垣係用土磚作成之性質有間（最高法
    院45年臺上字第210號判例參照）。本件被告己○○以踰越
    圍籬及窗戶之方式，進入昌億資源回收場辦公室竊取硬幣2
    包之行為，核屬踰越安全設備竊盜，且被告己○○、丙○○
    係在合同意思範圍以內，各自分擔犯罪行為之一部，相互利
    用他人之行為，以達其犯罪之目的，自均應對於全部所發生
    之結果，共同負責，是被告己○○、丙○○均應就上開竊盜
    犯行之加重要件負責。核被告己○○此部分所為，係犯刑法
    第321條第1項第2款之踰越安全設備竊盜罪。被告己○○及
    共同被告丙○○等2人間具有犯意聯絡及行為分擔，均為共
    同正犯。(三)又被告己○○素行不佳，前於91年間，曾因犯搶
    奪、竊盜等罪經臺灣板橋地方法院分別以91年度訴字第2076
    號、91年度易字第1873號判決處有期徒刑8月、6月確定，嗣
    經裁定其應執行刑為有期徒刑1年1月確定，於93年3月23日
    縮短刑期執行完畢，有臺灣高等法院被告前案紀錄表足按，
    其於有期徒刑執行完畢後5年內故意再犯上開2罪，均為累犯
    ，均應依刑法第47條第1項之規定加重其刑。(四)被告己○○
    所犯上開2罪間犯意各別、行為互異，應分論併罰。(五)原審
    調查後，適用刑法第28條、第330條第1項、第321條第1項第
    2款、第47條第1項、第51條第5款，並審酌被告甲○○、己○○2人為上開強盜行為時，由被告甲○○以角木猛擊被害
    人乙○○之頭部，其攻擊部位屬於人身體之重要部位，手段
    甚為兇殘，顯然目無法紀，不僅嚴重影響被害人之生活安寧
    ，且對社會治安影響甚鉅，所為自難輕縱；及被告己○○正
    值壯年，竟不思以正當方式謀生，僅因欠缺金錢花用，即以
    踰越安全設備之方式行竊，所為侵害他人財產法益並危害社
    會治安，顯然欠缺遵法守紀觀念，行為甚不足取；並審酌被
    告己○○前有犯罪前科（已如前述），於執行完畢後，復再
    為本件之強盜及竊盜犯行，犯罪惡性重大，暨被告己○○等
    2人犯罪之動機、攜帶兇器之種類、所得不法利益數額、犯
    後態度等一切情狀，分別量處被告甲○○有期徒刑8年4月，
    被告己○○強盜部分有期徒刑8年；竊盜部分有期徒刑10月
    ，並定其應執行刑為有期徒刑8年6月，以示懲儆。另說明公
    訴人雖請求對被告甲○○、己○○2人強盜部分量處有期徒
    刑15年；及被告己○○竊盜部分有期徒刑1年（於原審辯論
    時請求），惟審酌被告甲○○坦承強盜犯行，非無悔悟之心
    ，被告己○○參與強盜犯行情節較被告甲○○為輕，且被告
    己○○竊盜所得非鉅，竊得之物亦已發還被害人，被害人受
    害程度有限，認公訴人求刑尚屬過重云云，認事用法核無違
    誤，量刑亦妥適。(六)檢察官上訴意旨指摘原判決漠視被告2
    人對於一般民眾之危險性，僅量處上開刑期，顯然有違罪刑
    相當之原則，及原判決認被告甲○○2人強劫之現金5萬元，
    有事實與理由矛盾之處云云，並無理由；被告己○○上訴意
    旨仍執前詞否認有強盜之犯行，亦無理由，均應予駁回。又
    扣案之上開角木1支，係被告己○○在上開路旁所撿拾，已
    據證人即被告甲○○於偵查時結證在卷，並非被告2人所有
    ，故不另為沒收之諭知，亦附此敘明。
四、據上論結，應依刑事訴訟法第368條，判決如主文。
本案經檢察官丁○○到庭執行職務。
中    華    民    國    97    年    11    月    25    日
            刑事第八庭  審判長法  官  羅  得  村
                              法  官  吳  進  發
                              法  官  劉  榮  服
以上正本證明與原本無異。
除竊盜部分不得上訴外，餘得上訴。
如不服本判決應於收受送達後十日內向本院提出上訴書狀，其未
敘述上訴理由者，並得於提起上訴後十日內向本院補提理由書（
均須按他造當事人之人數附繕本）「切勿逕送上級法院」。
                              書記官  周  巧  屏
中    華    民    國    97    年    11    月    25    日
附錄論罪科刑法條
刑法第330條第1項：
犯強盜罪而有第321條第1項各款情形之一者，處7年以上有期徒
刑。


司法院資訊處製作；財團法人民間司法改革基金會備份。
